【裁判字號】    90,交上易,333
【裁判日期】    901011
【裁判案由】    過失傷害
【裁判全文】
臺灣高等法院刑事判決                            九十年度交上易字第三三三號
    上  訴  人  乙○○
    即  被  告
右上訴人因過失傷害案件，不服臺灣板橋地方法院九十年度交易字第一八八號，中華
民國九十年七月三十一日第一審判決（起訴案號：臺灣板橋地方法院檢察署九十年度
偵字第三二二八號）提起上訴，本院判決如左：
    主  文
原判決撤銷。
乙○○從事業務之人，因業務上之過失傷害人，處拘役伍拾日，如易科罰金以佰元
折算壹日。
    事  實
一、乙○○係建明汽車客運股份有限公司之司機，係從事業務之人，民國（下同）八
    十九年十二月十三日二十三時三十分許，駕駛ＡＧ－０四三號營業大客車，沿臺
    北縣永和市○○路往福和橋方向行駛，駛至成功路一段一０六巷口與成功路一段
    之設有閃光黃燈號誌交岔路口，應注意車前狀況，隨時採取必要之安全措施，並
    應減速慢行，作隨時停車之準備，而依當時情形，又無不能注意之情形，竟疏於
    注意，適有甲○○駕駛車號５Ａ－二０二一號自小客車，內載丙○○，自成功路
    一段一０六巷與成功路一段之設有閃光黃燈號誌交岔路口，由支線道左轉進入幹
    線道，應暫停讓幹線道車先行，而依當時情形，又無不能注意之情事，竟疏於注
    意，貿然通過上開交岔路口，左轉成功路行駛，乙○○因疏於注意，俟發現時，
    已不及採取必要之安全措施及將車輛剎停，致自後撞及前開甲○○所駛之自小客
    車，致車內之丙○○受有右頭皮頂部撕裂傷之傷害。乙○○見狀立即在有偵查權
    限之公務員發覺其犯罪前，向臺北縣警察局永和分局警員報案自首犯罪，並接受
    裁判。
二、案經丙○○訴由臺北縣警察局永和分局移送臺灣板橋地方法院檢察署檢察官偵查
    起訴。
    理  由
一、訊據上訴人即被告乙○○坦承前開事實，惟辯稱略以：「主要過失是甲○○，我
    是次要過失，甲○○是告訴人丙○○的先生，甲○○應負九成責任，我只有少部
    分責任」云云。惟查：
(一)、乙○○係建明汽車客運股份有限公司之司機，於八十九年十二月十三日二十三時
    三十分許，駕駛ＡＧ－０四三號營業大客車，沿臺北縣永和市○○路往福和橋方
    向行駛，駛至成功路一段一０六巷口與成功路一段之設有閃光黃燈號誌交岔路口
    ，適有甲○○駕駛車號５Ａ－二０二一號自小客車，內載丙○○，自成功路一段
    一０六巷與成功路一段之設有閃光黃燈號誌交岔路口，由支線道左轉進入幹線道
    ，左轉成功路行駛，乙○○因疏於注意，俟發現時，已不及採取必要之安全措施
    及將車輛剎停，致自後撞及前開甲○○所駛之自小客車，致車內之丙○○受有右
    頭皮頂部撕裂傷之傷害等情，除據被告坦承外，並經告訴人丙○○指訴及證人甲○○陳述甚詳，且有道路交通事故調查報告表（含現場圖）、診斷證明書各一紙
    及照片八張在卷可稽。
(二)、按汽車行駛至交岔路口，應減速慢行隨時採取停車之準備；又汽車行駛時駕駛人
    應注意車前狀況，並隨時採取必要之安全措施，道路交通安全規則第九十三條第
    一項第四款、第九十四條第三項定有明文。而汽車行駛至至無號誌或號誌故障而
    無交通警察指揮之交岔路口，支線道車應暫停讓幹線道車先行。未劃分幹、支線
    或同為幹線道或支線道者，轉彎車應暫停讓直行車先行；如同為直行車或轉彎車
    者，左方車應暫停讓右方車先行，道路交通安全規定第一百零二條第一項第二款
    定有明文。又閃光黃燈表示「警告」，車輛應減速接近，注意安全，小心通過。
    道路交通標誌標線號誌設置規則第二一一條第一款，亦有明文。則被告與甲○○
    二人行經前開路段自均各應遵循前開規定，且依當時路狀，被告駕車本應注意上
    述道路交通安全規定，且依其狀況，又非不能注意，竟疏不注意為之，以致肇事
    ，致人受傷，其有過失甚明。
(三)、本件經送請臺灣省臺北縣區車輛行車事故鑑定委員會鑑定結果認為被告駕車行經
    閃光黃燈路口，未減速慢行為肇事次因；甲○○駕車行經閃光號誌路口，支線車
    左轉未讓幹道車先行為肇事主因，有臺灣省臺北縣區車輛行車事故鑑定委員會九
    十年七月六日北鑑字第九○一五一三號函所附鑑定意見書一份在卷可參。雖甲○○駕車行經閃光號誌路口，支線車左轉未讓幹道車先行為肇事主因，亦有過失，
    惟仍無解於被告過失責任之認定。被告之過失行為與被害人受傷之間，顯有相當
    因果關係。被告所辯稱「主要過失是甲○○，我是次要過失」等語，無法免除其
    過失責任。至告訴人雖於原審聲請送覆議，但本件事證業詳細敘明於前，且被告
    與告訴人對於道路交通事故調查報告表、現場照片八張所示均不爭執，再前開臺
    灣省臺北縣區車輛行車事故鑑定委員會鑑定意見書亦無不詳實之處，且依甲○○
    車所損位於右車尾相片，亦可見其係於左轉未完成時被自後追撞，是其違規之疏
    失明確，且顯較乙○○為重，無必要再送覆議，亦無礙被告犯行之認定，附此敘
    明。
(四)、綜上，本件事證明確，被告所辯應屬推諉而不足採，其犯行堪予認定，應依法論
    科。
二、查被告乙○○為建明汽車客運股份有限公司之司機，平日以駕駛營業大客車為業
    ，為從事駕駛業務之人，業據其陳明，並有相片在卷可查，核其所為，係犯刑法
    第二百八十四條第二項前段之業務過失傷害罪。其於有偵查犯罪職權之公務員未
    發覺其犯罪前，即向臺北縣警察局永和分局警員報案自首犯罪，並接受裁判，業
    據向承辦警員孫偉凱訊明，有電話紀錄在卷可稽，堪信屬實，被告符合刑法第六
    十二條前段關於自首之規定，應依法減輕其刑。
三、原審予以論罪科刑固非無見，惟查：(一)、現場成功路一段一０六巷口與成功路一
    段之設有閃光黃燈號誌交岔路口。(二)、成功路一段一０六巷為支線道，成功路一
    段為幹線道，甲○○由支線道左轉進入幹線道，應暫停讓幹線道車先行。以上原
    判決疏未詳查，未予敘及，以致影響事實認定與量刑，而有未洽，是被告以其為
    直行車，車禍責任不在其本人，現場為紅燈（此陳述與閃光黃燈事證不合，見偵
    卷第二四頁被告所陳），即刑法第二十二條至第二十四條等詞，指摘原判決不當
    ，雖因本件並非緊急避難或防衛權利及業務上正當行為等而為無理由，惟原判決
    既有前開可議，自應將原判決予以撤銷改判，爰審酌被告乙○○素行、過失之程
    度較輕以及甲○○之責任、對告訴人所生之危害、犯罪後坦認之態度及尚未與告
    訴人達成民事賠償和解等一切情狀，量處拘役伍拾日。又刑法第四十一條業於九
    十年一月十日修正公布，於同年月十二日生效，該條第一項修正規定為「犯最重
    本刑為五年以下有期徒刑以下之刑之罪，而受六個月以下有期徒刑或拘役之宣告
    ，因身體、教育、職業、家庭之關係或其他正當事由，執行顯有困難者，得以一
    元以上三元以下折算一日，易科罰金。但確因不執行所宣告之刑，難收矯正之效
    ，或難以維持法秩序者，不在此限」，經比較新舊法結果，被告所犯上開之罪，
    行為後依修正後之刑法第四十一條第一項前段規定，並無不利，爰依刑法第二條
    第一項前段，適用修正後刑法第四十一條第一項前段規定，就被告上開所量處之
    刑，併諭知易科罰金之折算標準。
四、據上論斷，應依刑事訴訟法第三百六十九條第一項前段、第三百六十四條、第二
    百九十九條第一項前段、刑法第二條第一項前段、第二百八十四條第二項前段、
    第六十二條前段、第四十一條第一項前段，罰金罰鍰提高標準條例第一條前段、
    第二條，判決如主文。
本案經檢察官鍾鳳玲到庭執行職務。
中    華    民    國    九十    年      十        月        十一      日
                              臺灣高等法院刑事第七庭
                                  審判長法  官  吳  啟  民
                                        法  官  蘇  隆  惠
                                        法  官  施  俊  堯
右正本證明與原本無異。
不得上訴。
                                        書記官  顏  志  豪
中    華    民    國    九十    年      十        月        十五      日
附錄：本判決論罪科刑法條全文
中華民國刑法第二百八十四條(過失傷害罪)
因過失傷害人者，處六月以下有期徒刑、拘役或五百元以下罰金，致重傷者，處一年
以下有期徒刑、拘役或五百元以下罰金。
從事業務之人，因業務上之過失傷害人者，處一年以下有期徒刑、拘役或一千元以下
罰金，致重傷者，處三年以下有期徒刑、拘役或二千元以下罰金。


司法院資訊處製作；財團法人民間司法改革基金會備份。
